【裁判字號】    90,上易,368
【裁判日期】    900413
【裁判案由】    違反著作權法等
【裁判全文】
臺灣高等法院刑事判決                              九十年度上易字第三六八號
    上  訴  人  臺灣板橋地方法院檢察署檢察官
    被      告  甲○○
    選任辯護人  李汶哲
                郭美絹
右上訴人因被告違反著作權法等案件，不服臺灣板橋地方法院，八十九年度易字第二
八八三號，中華民國八十九年十一月二十三日第一審判決（起訴案號：臺灣板橋地方
法院檢察署八十九年度偵字第九七六三、一二八五九號。併案案號：八十九年度他字
第二八六九、二八七０號）提起上訴，及移送併辦（九十年度偵字第三五六０號），
本院判決如左：
    主      文
原判決撤銷。
甲○○以明知為侵害著作權之物，意圖營利而交付之方法侵害他人之著作權為常業，
處有期徒刑壹年貳月。緩刑肆年。扣案新力公司、可樂美公司、卡波光公司盜版光碟
二二六片、二片、四片，及遊戲光碟目錄十五本、盜版電腦軟體主機乙台、盜版遊戲
光碟攻略本二十三本，均沒收。
    事      實
一、甲○○係設於台北縣中和市○○路二五九號「二００一電視遊樂器專賣店」之負
    責人。其明知「ＰＳ設計圖」之商標圖樣，為日商新力電腦娛樂股份有限公司（
    下稱新力公司）向經濟部智慧財產局申請註冊取得商標專用權，註冊號碼第七一
    ０四五四號，指定使用於電視遊樂器程式遊戲光碟及卡匣等商品，仍在商標專用
    期間內。其於民國八十九年二月間起，明知外務員前來兜售之盜版遊戲光碟「神
    劍闖江湖」、「瘋狂小子２」，為侵害新力公司著作權之仿冒品，亦知盜版遊戲
    光碟「惡靈古堡３」、「漩渦方塊」係侵害日商卡波光股份有限公司（下稱卡波
    光公司）著作權（授權新力公司以Play Station系統推出）之仿冒品，及盜版遊
    戲光碟「勁爆熱舞」是侵害日商可樂美股份有限公司（下稱可樂美公司）著作權
    （同上授權新力公司以Play Station系統推出）之仿冒品。該仿冒品軟體卻仍記
    載「經新力公司授權）之英文文字LICENSED BY SONY COMPUTER ENTERTAINMENT,
    INC.及標示前示「ＰＳ設計圖」商標，足以對外表示此等光碟軟體係新力公司生
    產或授權生產之意義，於軟體經遊戲光碟主機執行時均能分別顯示。其竟意圖營
    利，在該商店以遠低於正版光碟之市價（約一千五百元新台幣），以每片新台幣
    （下同）三十五元買進，而以每片五十元賣出營利並以之為常業，足以生損害於
    新力公司、卡波光公司及可樂美公司。嗣經警於民國八十九年四月二十一日下午
    七時三十分在上址查獲上述盜版光碟二百三十二片、遊戲光碟目錄十五本、盜版
    電腦軟體主機一台、及盜版遊戲攻略本二十三本。
二、案經被害人日商新力公司訴由內政部警政署保安警察第二總隊移送由台灣板橋地
    方法院檢察署檢察官偵查起訴及移送併辦。
    理      由
一、訊據被告甲○○供承有販賣上述盜版遊戲光碟及被查獲之事實，但辯稱不知此等
    遊戲光碟有「ＰＳ設計圖」商標及授權文字，原不知係盜版光碟，不知違反著作
    權法云云。惟查被告自陳其自八十八年六月開始經營該店，至被查獲時為止，歷
    時已久，且供陳其店原亦有出售正版遊戲光碟，正版光碟與盜版光碟每片價格相
    差一千多元，是其謂為不知盜版即屬卸責之詞。次查被告雖稱在原審勘驗時未出
    現有授權文字及商標云云，惟經本院當庭勘驗時，經由告訴人公司提出ＰＳ主機
    （為新力公司生產之主機）執行扣案遊戲光碟，該光碟（軟體）確實出現「ＰＳ
    設計圖」商標及前述英文授權文字（參見本院勘驗筆錄），雖被告提出之ＰＳ主
    機（亦為新力公司生產）操作時，遊戲軟體出現在螢幕上之畫面跳過該等商標及
    授權文字畫面，但據告訴人代理人指稱所有ＰＳ主機（即可執行Play Station系
    統遊戲光碟之主機）均為新力公司生產，但經不肖商人加裝特殊晶片後，即避過
    前述畫面云云，觀被告係經營電視遊樂器專賣店，被告並自陳也為客修理ＰＳ主
    機，自知其中玄機，且被告亦經當場查獲盜版電腦軟體主機一台，並當場勘驗盜
    版光碟，螢幕上也出現有商標圖樣及授權文字，凡此均足認被告明知為盜版光碟
    及其中之商標並授權文字，至本院勘驗時其提出之ＰＳ主機，係經特別加裝特殊
    晶片，甚屬顯然，所辯自非可採。復有被查獲扣案之盜版新力公司遊戲光碟二二
    六片、可樂美公司有著作權之遊戲光碟「勁爆熱舞」二片、卡波光公司有著作權
    之遊戲光碟「惡靈古堡３」一片、「漩渦方塊」三片扣案可為佐證。而「ＰＳ設
    計圖」商標係新力公司在我國取得商標專用權，亦有其商標註冊證在卷可按。被
    告經營前開商店販賣盜版光碟已久，復又備有遊戲光碟目錄十五本供挑選，可見
    其明知為侵害著作權之物，意圖營利而販賣交付而侵害他人著作權並以之為常業
    無訛。查上開各公司之遊戲光碟為日本著作，然在台灣亦委由台灣總代理商英特
    全股份有限公司與日本同步銷售及公開散布，此有進貨單、發票及出貨單等資料
    足憑。雖被告辯以新力公司上開二種遊戲光碟僅散布一百片、一百五十四片，但
    以市場上盜版之猖獗及迅速，以懸殊之廉價佔據市場，正版光碟在極短時間即已
    造成滯銷，是以其數量已合於首次發行，為多數人共知，即為符合我國著作權法
    第四條第一款之規定。而日本著作權法第六條亦有互惠原則之規定，有日本著作
    權法影本在卷可憑，被告或謂本件告訴人之遊戲光碟不受我國著作權法之保護，
    並非可取。
二、按商標自註冊之日起，由註冊人取得商標專用權，商標法第二十一條設有明文，
    而所謂商標之使用，依八十二年十二月二十二日修正公佈前商標法第六條第一項
    之規定，係指將商標用於商品或其包裝或容器之上，行銷國內市場或外銷者而言
    ；修正後之商標法第六條第一項則明定：「本法所稱商標之使用，係指為行銷之
    目的，將商標用於商品或其包裝、容器、標帖、說明書、價目表或其他類似物件
    上，而持有陳列或散布。」足見修正後之商標法第六十二條之所謂「使用」非以
    將商品行銷於外為必要，亦不允許未經授權之人，擅自於商品或包裝容器上使用
    他人業經註冊之商標，上揭「ＰＳ設計圖」遊戲光碟係新力公司向經濟部智慧財
    產局（原中央標準局）申請註冊取得商標專用權，指定使用於電腦、光碟等商品
    ，亦有該商標之商標註冊證在卷可稽，而軟體程式透過電磁輸出入交換運算之作
    用，如以遊樂器、光碟機、電腦主機之操作為媒介，始於電視或電腦螢幕前出現
    商標圖樣者，其標示型態足資一般商品購買人認識其表彰商品之來源者，亦應認
    屬於商標法第六條第一項之所稱之其他類似物件之範疇，原判決以商標的使用必
    須在有形的物體上，而不包括光碟片所載之軟體云云，尚非可取。又新力公司之
    「ＰＳ設計圖」商標係屬名牌，且經我國經濟部智慧財產局註冊登記，自受我國
    商標法保護。
三、本件除商標圖樣外，前開仿冒光碟於主機上操作於電視或電腦螢幕前出現新力公
    司授權文字，依刑法第二百二十條第二項規定，業已成立行使偽造準私文書，又
    消費者亦可以店內遊戲主機測試選購或自行使用，均會出現不實授權文字影像，
    被告對此知之甚詳，實已置該文書於可能發生功能之狀態，所辯其無行使操作光
    碟云云，自無可信。本件事實及證據已相當明確，被告前開犯行應足以認定。
四、按新力公司、卡波光公司、可樂美公司係遊戲軟體著名公司，新力公司「ＰＳ設
    計圖」商標為大眾共知，被告又明知所販入之光碟片係仿冒商標產品，足以使人
    與真品發生混淆，而本件之仿冒光碟有新力公司授權文字表示，核被告所為，係
    犯商標法第六十三條之罪，刑法第二百十六條、第二百十條、第二百二十條之罪
    （行使偽造準文書多次犯行均犯同一罪名按連續犯以一罪論）；其陳列販賣仿冒
    商標商品之低度行為，為販賣仿冒商標商品之高度行為所吸收，不另論罪。又被
    告明知前開扣案之盜版光碟為卡波光公司、可樂美公司及新力公司遊戲光碟為侵
    害著作權之物，仍意圖營利而交付予不特定之人，且以之為常業，核其所為係犯
    著作權法第九十四條之罪。按刑法上所謂常業犯，係指反覆以同種類行為為目的
    之社會活動之職業性犯罪而言，至於其犯罪所得之多寡，事後仍否保有該犯罪所
    得是否恃此犯罪為唯一的謀生職業，則非所問，縱另兼有其他職業，或犯罪所得
    不多，均無礙於該常業犯之成立（最高法院八十五年度台上字第五一０號判例、
    八十九年度台上字第四四五號判決參照）。被告備有遊戲光碟目錄十五本供消費
    者挑選，既有反覆販賣盜版光碟之意思與行為，並以之為生活之資，參諸前揭說
    明，自應論以常業犯。公訴意旨認係犯著作權法第九十三條之罪，就此起訴法條
    應予變更，又被告前開所為，係以一販賣行為，同時觸犯前揭商標法及著作權法
    、行使偽造私文書等三罪，彼此間有方法結果牽連關係，應從一重以著作權法第
    九十四條之罪論處。又被告一常業行為侵害數著作權人之法益，為想像競合犯，
    應從一重之以明知為侵害著作權之物，意圖營利而交付之方法侵害他人之著作權
    為常業罪論處。又關於侵害卡波光公司及可樂美公司著作權部分，公訴意旨雖未
    就此起訴，惟既為起訴效力所及，又經移送併辦，自應併予審理，附此敘明。
五、原審未經詳酌，遽為被告無罪之諭知核有未當，參諸前開所述，檢察官據以提起
    上訴為有理由，應由本院將原判決撤銷改判。爰審酌被告犯罪之動機、目的、手
    段及其所生之損害並犯後態度等一切情狀，處如主文第二項所述之刑。扣案盜版
    遊戲光碟、盜版遊戲光碟攻略本二十三本、盜版電腦軟體主機一台、遊戲光碟目
    錄十五本為侵害新力公司、卡波光公司、可樂美公司著作權犯罪所使用之物，均
    依刑法第三十八條第一項第二款規定沒收。標示「ＰＳ設計圖」商標之盜版光碟
    ，係被告違反商標法第六十三條所意圖販賣而陳列之物，依同法第六十四條之規
    定，亦應予宣告沒收。末查被告前未曾受有期徒刑以上刑之宣告，有本院被告全
    國前案紀錄表在卷可按，據其供陳係其夫及女兒過世後，始經營本專賣店，係為
    謀生，其年逾五十，對近年蓬勃發展之智慧財產權認識不清，並稱現已停止經營
    ，認其經此教訓當知警惕，信無再犯之虞，認所宣告之刑以暫不執行為正當，爰
    並宣告緩刑肆年，以勵自新。
據上論斷，應依刑事訴訟法第三百六十九條第一項前段、第三百六十四條、第二百九
十九條第一項前段、第三百條，商標法第六十三條、第六十四條、著作權法第九十四
條、刑法第十一條前段、第二百十條、第二百十六條、第二百二十條第二項、第五十
五條、第三十八條第一項第二款、第七十四條第一款，判決如主文。
本案經檢察官陳明光到庭執行職務。
中    華    民    國    九  十    年       四       月     十    三     日
                              臺灣高等法院刑事第十八庭
                                    審判長法  官  吳      敦
                                          法  官  吳  明  峰
                                          法  官  林  陳  松
右正本證明與原本無異。
如不服本判決應於收受送達後十日內向本院提出上訴書狀，其未敘述上訴之理由者並
得於提起上訴後十日內向本院補提理由書（均須按他造當事人之人數附繕本）。
                                          書記官  李  麗  花
中    華    民    國    九  十    年       四       月     十    七     日
附錄：本案論罪科刑法條全文
著作權法第九十四條
以犯第九十一條、第九十二條或第九十三條之罪為常業者，處一年以上七年以下有期
徒刑，得併科新臺幣四十五萬元以下罰金。
著作權法第九十三條
有下列情形之一者，處二年以下有期徒刑，得併科新臺幣十萬元以下罰金：
一、侵害第十五條至第十七條規定之著作人格權者。
二、違反第七十條規定者。
三、以第八十七條各款方法之一侵害他人之著作權者。
商標法第六十三條
明知為前條商品而販賣、意圖販賣而陳列、輸出或輸入者，處一年以下有期徒刑、拘
役或科或併科新台幣五萬元以下罰金。
刑法第二百十條
偽造、變造私文書，足以生損害於公眾或他人者，處五年以下有期徒刑。
刑法第二百十六條
行使第二百十條至第二百十五條之文書者，依偽造、變造文書或登載不實事項或使登
載不實事項之規定處斷。
刑法第二百二十條
在紙上或物品上之文字、符號，依習慣或特約，足以為表示其用意之證明者，關於本
章之罪，以文書論。
錄音、錄影或電磁紀錄，藉機器或電腦之處理所顯示之聲音、影像或符號，足以為表
示其用意之證明者，亦同。


司法院資訊處製作；財團法人民間司法改革基金會備份。
